臺灣基隆地方法院刑事判決　　　　　　 100年度交訴字第33號
公　訴　人　臺灣基隆地方法院檢察署檢察官
被　　　告　陳宏益
上列被告因業務過失致死等案件，經檢察官提起公訴（100 年度
偵字第1567號、第1917號、第1963號），本院判決如下：
    主  文
陳宏益服用酒類，不能安全駕駛動力交通工具而駕駛，處有期徒
刑肆月；又從事業務之人，因業務上之過失致人於死，處有期徒
刑拾月。應執行有期徒刑壹年。
    事  實
一、陳宏益領有合格之聯結車駕駛執照，受僱於生銘混凝有限公
    司（下稱生銘公司），擔任預拌混凝土車駕駛工作，為從事
    業務之人。其明知飲用酒類或其他相類之物，將使其駕駛車
    輛時之注意力減低，反應能力趨緩，而危及其他用路人之行
    車往來安全，猶於民國100 年3 月31日晚間8 、9 時許，在
    基隆市○○街2 之1 號工廠內，飲用高粱酒1 小瓶，陷己於
    不能安全駕駛動力交通工具之程度後，猶於翌日即4 月1 日
    上午6 時許，駕駛生銘公司所有之397-RA號預拌混凝土車（
    下稱系爭混凝土車），載運混凝土至基隆市某工地下料，並
    於下料結束後，駕駛系爭混凝土車，沿基隆市○○街往瑪陵
    方向行駛，欲返回生銘公司，於同日上午8 時許，行經同市
    ○○街68號前之未劃分向線之道路（路寬4.6 公尺，未設置
    狹路或彎道標誌），本應注意車前狀況，並隨時採取必要之
    安全措施，而依當時天候晴，日間有自然光線，路面乾燥且
    無缺陷，亦無障礙物，視距良好，並無使其不能注意之情形
    ，詎其竟因酒後注意力減低，反應能力趨緩，而疏未注意前
    方有張語琳騎乘781-BHH 號重型機車（下稱系爭機車）自對
    向駛來之狀況，致未能及時採取將所駕駛之系爭混凝土車盡
    向右靠行駛以避免互撞之必要安全措施，適張語琳騎乘系爭
    機車，本亦應注意車前狀況，且依前述天候、光線及道路狀
    況，視距良好，亦無使張語琳不能注意之情形，詎張語琳竟
    同亦疏未注意車前有陳宏益駕駛系爭混凝土車自對向駛來之
    狀況，致未及時採取將所駕駛系爭機車盡向右靠行駛之必要
    安全措施，2 車因之貿然繼續前行至上開地點，始各自發現
    對方車輛，斯時，陳宏益雖立即煞車，但張語琳已煞閃不及
    ，所騎乘之機車前車頭左側把手，與陳宏益所駕駛之系爭混
    凝土車車頭左側左後輪擋泥板及左側油箱防捲護欄處發生擦
    撞，張語琳乃隨失控之機車向右滑倒在路側，因之受有頭部
    外傷併顱內出血之傷害，陳宏益見狀，立即以所使用之「00
    00000000」號行動電話門號撥打「119 」消防救護門號，叫
    喚救護車前來將張語琳送醫救治，並在有偵查犯罪職權之公
    務員或機關查知其為犯人前，在場向接獲報案前來處理之基
    隆市警察局第三分局瑪陵派出所員警自承肇事並接受裁判，
    前來處理員警對陳宏益施以呼氣酒精濃度測試，結果為每公
    升0.60毫克。嗣張語琳於送醫急救後，於100年4月12日上午
    10時57分許，因中樞神經性休克併多器官衰竭，不治死亡。
二、案經張語琳之父張振福訴由基隆市警察局第三分局報告臺灣
    基隆地方法院檢察署檢察官暨同署檢察官主動簽分偵查後起
    訴。
    理  由
壹、程序事項（關於證據能力）
    被告陳宏益及公訴人對於以下本院作為判斷依據之各項證據
    資料，均不爭執其證據能力，本院審酌該等言詞供述及書面
    作成時之情況認為適當，均無不宜作為證據之情事，依刑事
    訴訟法第159條之5規定，均得作為證據。
貳、實體事項
一、訊據被告固坦承領有聯結車駕駛執照，受僱於生銘公司，擔
    任預拌混凝土車駕駛工作，100 年3 月31日晚間8 、9 時許
    ，在基隆市○○街2 之1 號工廠內，飲用高粱酒1 小瓶後，
    已達於不能安全駕駛動力交通工具之程度後，猶於翌日駕駛
    系爭混凝土車，載運混凝土至基隆市某工地下料，並於下料
    結束後，駕駛系爭混凝土車，於基隆市○○街68號前之未劃
    分向線之道路，因未盡靠右行駛，而與張語琳騎乘之系爭機
    車發生擦撞，致張語琳發生死亡之結果等事實，然辯稱：張
    語琳就本件車禍之發生，亦有疏未注意車前狀況之過失等語
    。經查：
  (一)被告被訴刑法第185條之3酒後駕車之公共危險罪部分：
    按汽車駕駛人飲酒後，其吐氣所含酒精成分超過每公升0.25
    毫克（MG/L）以上者，不得駕車，道路交通安全規則第114
    條第2 款定有明文。次按：依醫學文獻所知，酒精對人體之
    影響程度，乃依血中酒精濃度而定；警方測試器所測得之呼
    氣酒精濃度乘以200 為當時之血中酒精濃度；當呼氣濃度達
    每公升0.25毫克時，將造成輕度協調功能降低之輕度中毒症
    狀；當呼氣濃度達每公升0.25毫克時，將造成反應較慢、感
    覺減低、影響駕駛等輕到中度之中毒症狀；當呼氣濃度達每
    公升0.75毫克時，將造成思考改變、個性行為改變；當呼氣
    濃度達每公升1.0 毫克時，將造成步態不穩、噁心嘔吐、精
    神混惑不清晰等中度酒精中毒症狀，此有行政院國軍退除役
    官兵輔導委員會台北榮民總醫院88年8 月5 日北總內字第
    26868 號函文可參。復次，酒精使用後對身體之影響，除自
    主神經系統亢奮與認知功能之暫時性缺損外，與駕駛能力有
    關而將受影響者，為：１、對移動景物之追蹤能力。２、經
    強光照射後恢復視力。３、監視四周之注意力。許多人常因
    飲酒後無可自覺之生理反應，以致頭部功能已缺損，仍不自
    知而照常開車；雖每人飲酒後之自覺生理反應不一，然而同
    種族間之酒精清除率係相近，故一般而言，飲用同量酒精後
    對每個人身體之影響應類似，且酒精濃度與肇事率之關係為
    呼氣酒精濃度達每公升0.25毫克時，肇事率為未飲酒者之兩
    倍，有台北醫學院、中央警察大學所製相關研究文獻資料可
    參。再者，參以德國、美國認定標準，對於酒精濃度呼氣已
    達每公升0.55毫克或血液濃度達百分之0.11（0.11％或110M
    G/DL）時，肇事率以上，肇事率為一般正常人之10倍，自為
    已達不能安全駕駛之標準。被告坦承於100年3月31日晚間8
    、9時許，在基隆市○○街2之1號工廠內，飲用高粱酒1小瓶
    後，已達於不能安全駕駛動力交通工具之程度後，猶於翌日
    駕駛系爭混凝土車，載運混凝土至基隆市某工地下料等情，
    且其於本件車禍肇事後為警測得其呼氣所含酒精濃度達每公
    升0.60毫克，有酒精濃度測試單1紙存卷可憑（見100年度偵
    字第1567號卷第18頁），參諸本件車禍發生之情狀，依上開
    說明，足以判定其在酒後駕車時已達不能安全駕駛之狀態，
    從而，被告之自白核與事實相符，可以採信，綜上，被告被
    訴刑法第185條之3酒後駕車之公共危險罪部分，洵堪認定，
    應依法論科。
  (二)被告被訴刑法第276條第2項業務過失致死罪部分：
    1.被告坦承於上開時、地，駕駛系爭混凝土車，與被害人張
      語琳騎乘之系爭機車發生擦撞，致張語琳人車倒地等事實
      ，且有基隆市○○○道路交通事故現場草圖（見100 年度
      相字第117 號卷第17頁）、道路交通事故現場圖、道路交
      通事故調查報告表(一)(二)（以上見同上相卷第53-55 頁）及
      車禍路段及車損等照片82張（見同上相卷第23-52 頁、第
      61-77 頁）附卷可稽。又張語琳於車禍後受有頭部外傷併
      顱內出血之傷害，經送醫急救後，於100 年4 月12日上午
      10 時57 分許，因中樞神經性休克併多器官衰竭，不治死
      亡，業經台灣基隆地方法院檢察署檢察官督同法醫師相驗
      明確，製有相驗筆錄（見同上相卷第78頁）、相驗屍體證
      明書（見同上相卷第81頁）及檢驗報告書（見同上相卷第
      83-8 8頁）各1 份、相驗照片18張（見同上相卷第90-98
      頁）附卷足憑，洵堪認定。
    2.本件車禍發生地點之基隆市○○街68號前路段，路面寬度
      4.6 公尺，未劃設分向線，亦未設置狹路（依道路交通標
      誌標線號誌設置規則第27條規定，狹路標置係設置於雙車
      道路面寬度縮減為6 公尺以下路段起點前方）或彎道標誌
      ，有前引道路交通事故現場圖、道路交通事故調查報告表
      (一)(二)可憑，是被告駕駛系爭混凝土車，在上開路段行使，
      自應靠右行駛，以維交通安全。而依前引道路交通事故現
      場圖所示，系爭混凝車右側前輪及後雙輪距道路邊線分別
      為1.0公尺、1.3公尺及1.4 公尺，故以系爭混凝土車右方
      仍有道路空間，且如前認定，系爭混凝土車與系爭機車擦
      撞點係在車頭左後輪擋泥板及左側油箱防捲護欄處等跡證
      而言，足見被告倘將系爭混凝土車完全靠右行駛，即可避
      免本件車禍之發生，臺灣省基宜區車輛行車事故鑑定委員
      會及臺灣省車輛行車事故覆議鑑定委員會，均同此鑑定，
      有臺灣省基宜區車輛行車事故鑑定委員會鑑定意見書（見
      100年度偵字第1917號卷第9頁）、臺灣省車輛行車事故覆
      議鑑定委員會100年7月19日覆議字第1006202828號函（見
      同上偵卷第21頁）各1 份存卷可憑，是被告坦承其因未盡
      靠右行駛，致發生本件車禍等情，查與事實相符，可以採
      信。
    3.次按汽車除行駛於單行道或指定行駛於左側車道外，在未
      劃分向線或分向限制線之道路，應靠右行駛。但遇有特殊
      情況必須行駛左側道路時，除應減速慢行外，並注意前方
      來車及行人，道路交通安全第95條第1 項固定有明文。查
      臺灣省基宜區車輛行車事故鑑定委員會及臺灣省車輛行車
      事故覆議鑑定委員會雖均認被告上開未盡靠右行使之駕駛
      行為，係違反道路交通安全規則第95條第1 項之規定，然
      該條僅規定要靠右行駛，並未明定如何靠右行駛，更未指
      明要完全靠右面道路邊緣行駛，是駕駛人要如何依該條規
      定靠右行駛車輛，自應考慮路面寬度、道路型態、車輛寬
      度及離心力大小等因素，以決定其如何靠右行駛，始能維
      護來往車輛通行之安全。而本院觀諸系爭混凝土車於肇事
      後之定位點照片（見100年度相字第117號卷上方照片）及
      系爭混凝土車外觀（見同上頁下方照片），足見系爭混凝
      土車車體龐大，在上開路段行使時，幾乎已佔用一半之路
      面，佐以車禍地點係一彎路，行車時須考慮離心力，且一
      般駕駛人於道路上駕駛除非遇有會車之情形，否則不會完
      全靠右行駛（亦即不會緊貼右面道路邊緣）之駕駛常態，
      認
      本件車禍發生時，被告未完全靠右面路邊行駛，而係留有
      如上所述之右側路面空間，尚合於駕駛常態，換言之，要
      無從認被告駕駛系爭混凝土車，有未靠右行駛之情形，從
      而自難苛責其係違反道路交通安全規則第95條第1 項之規
      定。臺灣省基宜區車輛行車事故鑑定委員會及臺灣省車輛
      行車事故覆議鑑定委員會雖均認被告係違反道路交通安全
      規則第95條第1 項之規定部分，核與卷證及車輛行駛原理
      則與駕駛常情不符，無從採認。
    4.又按汽車行駛時，駕駛人應注意車前狀況及兩車併行之間
      隔，並隨時採取必要之安全措施，道路交通安全規則第94
      條第3 項亦定有明文，被告領有合格之聯結車駕駛執照，
      駕系爭混凝土車於道路上行駛，自應注意依上開規定駕駛
      系爭混凝土車。而如前所述，本件車禍發生地點路面僅4.
      6 公尺，且路面彎曲，被告駕駛系爭混凝土車，車體龐大
      ，且佔用大部分路面，自應小心注意前方有無來車，俾於
      前方有來車時，得及時向道路右邊靠，以避免發生擦撞，
      而依前引道路交通事故調查報告表(一)之記載，本件車禍發
      生時天候晴，日間有自然光線，路面乾燥且無缺陷，亦無
      障礙物，視距良好，且證人即基隆市警察局交通隊小隊長
      簡佳峰於本院100 年10月26日審理時證稱：車禍地點設有
      2 面凸視鏡，供車輛過彎時使用等語（見本院卷第64頁）
      ，並參酌道路交通事故現場圖及現場照片（見100 年度相
      字第117 號卷64頁上方及下方照片、第65頁上方照片），
      可見被告於本件車禍發生前，應可注意及被害人張語琳正
      從前方騎乘機車駛近車禍地點，而其竟未及時採取將所駕
      駛之系爭混凝土車盡向右面路邊靠之安全措施，顯見其駕
      駛系爭混凝土車，有疏未注意車前狀況之過失，且其駕駛
      過失行為與張語琳之死亡間，有相當因果關係。
    5.又依據道路交通事故調查報告表(二)之記載，被害人張語琳
      領有合格之機車駕駛報照，是其於道路上騎乘系爭機車，
      自亦應依上開道路交通安全規則第94條第3 項之規定，注
      意車前狀況，並隨時採取必要之安全措施，且如前認定，
      本件車禍發生時天候晴，日間有自然光線，路面乾燥且無
      缺陷，亦無障礙物，視距良好，車禍地點設有2 面凸視鏡
      ，供車輛過彎時使用，且證人簡佳峰於同上本院審理時所
      證：自張語琳騎乘系爭機車之角度，可以看到被告行向來
      車情形，且張語琳之機車寬度為72.5公分，倘張語琳機車
      速度放慢，預見及反應空間增加，則以被告駕駛之系爭混
      凝土車於車禍發生停下來後之所餘左邊路面寬度，是足以
      讓張語琳之機車安全通過等語（見本院卷第64-67 頁），
      ，可見被告於本件車禍發生前，應可注意及前方有被告所
      駕駛之系爭混凝土車正駛近車禍地點，而其竟未疏未注意
      ，致未能及時採取將所騎乘之系爭混凝土車盡向右面路邊
      靠之安全措施，因而釀致本件車禍之發生，是其騎乘系爭
      機車顯亦有疏未注意車前狀況之過失，故被告上開辯稱張
      語琳就本件車禍之發生亦與有過失等語，即堪以採信。臺
      灣省基宜區車輛行車事故鑑定委員會及臺灣省車輛行車事
      故覆議鑑定委員會雖均認「張語琳駕駛重機車，煞閃不及
      ，無肇事因素」，然如前認定，張語琳煞閃不及之原因，
      應係來自於疏未注意車前狀況，上開鑑定委員會之鑑定漏
      未審酌此情，遽而認張語琳就本件車禍之發生無肇事因素
      ，尚難採認。又張語琳就本件車禍之發生雖與過失，然其
      過失並無解於被告所應負之過失責任，併此敘明。
    6.綜上，被告被訴刑法第276 條第2 項業務過失致死罪部分
      ，事證明確，犯行亦堪認定，應依法論科。
二、被告領有合格之聯結車駕駛執照，受僱於生銘公司，擔任預
    拌混凝土車駕駛工作，為從事業務之人，於酒後已達不能安
    全駕駛動力交通工具之程度，竟仍駕駛系爭混凝土，載運混
    凝土，因酒後注意降低，且無法適切操控車輛，而未注意車
    前狀況致肇事，造成被害人張語琳死亡，核其所為，係犯刑
    法第185 條之3 之服用酒類不能安全駕駛動力交通工具而駕
    駛罪、刑法第276條第2項之業務過失致死罪。又被告汽車駕
    駛人酒醉駕車，因而致人死亡，依法應負刑事責任，應依道
    路交通管理處罰條例第86條第1 項之規定，加重其刑至二分
    之一。又被告犯上開2 罪間，犯意各別，行為互殊，應予分
    論併罰。再被告所犯業務過失致死罪部分，在犯罪未被有偵
    查權之機關或公務員發覺前，於警據報至現場處理時，自首
    表明係肇事者，並願接受裁判之情，有基隆市○○○道路交
    通事故肇事人自首情形紀錄表1紙（見10 0年度相字第117號
    卷第60頁）、基隆市消防局100年10月25日基消指壹字第100
    0009962號函暨附件車禍救護案件報案紀錄表1紙（見本院卷
    第52-53頁）附卷可稽，合於自首要件，爰依刑法第62 條前
    段規定減輕其刑。審酌被告前無不良素行，有臺灣高等法院
    被告前案紀錄表在卷可憑，酒後駕車之行為，既漠視自己安
    危，更枉顧公眾行之安全，於服用酒類，已處於不能安全駕
    駛動力交通工具之狀態，仍駕駛車輛，致被害人張語琳喪失
    寶貴而無法回復之生命，且使被害人家屬蒙受難以彌補之創
    痛，其駕駛態度輕率、過失情節非輕，並斟酌張語琳騎乘系
    爭機車亦有疏未注意車前狀況之過失，及被告犯罪後坦承犯
    行，因與被害人家屬張振福未能就賠償金額達成和解，致尚
    未能賠償被害人家屬張振福等人所受損害等一切情狀，分別
    量處如主文所示之刑，並定被告應執行之刑。
據上論斷，依刑事訴訟法第299 條第1 項前段、道路交通管理處
罰條例第86條第1 項，刑法第185 條之3 、第276 條第2 項、第
62條前段、第51條第5 款，刑法施行法第1 條之1 ，判決如主文
。
本案經檢察官黃佳權到庭執行職務。
中    華    民    國    100   年    11    月    18    日
                  刑事第二庭審判長法  官  王福康
                                  法  官  羅貞元
                                  法  官  劉桂金
以上正本證明與原本無異。
如不服本判決應於收受送達後10日內向本院提出上訴書狀，並應
敘述具體理由；其未敘述上訴理由者，應於上訴期間屆滿後20日
內向本院補提理由書(均須按他造當事人之人數附繕本)「切勿逕
送上級法院」。
中    華    民    國   100    年    11    月    18    日
                                  書記官  許元又
附錄本案論罪法條：
中華民國刑法第185條之3
服用毒品、麻醉藥品、酒類或其他相類之物，不能安全駕駛動力
交通工具而駕駛者，處一年以下有期徒刑、拘役或科或併科十五
萬元以下罰金。
中華民國刑法第276條第1項、第2項
因過失致人於死者，處二年以下有期徒刑、拘役或二千元以下罰
金。
從事業務之人，因業務上之過失犯前項之罪者，處五年以下有期
徒刑或拘役，得併科三千元以下罰金。